【裁判字號】    98,易,2599
【裁判日期】    990120
【裁判案由】    贓物
【裁判全文】
臺灣板橋地方法院刑事判決              98年度易字第2599號
公  訴  人  臺灣板橋地方法院檢察署檢察官
被      告  甲○○
上列被告因贓物案件，經檢察官提起公訴（98年度偵字第13902
號），本院判決如下：
    主  文
甲○○故買贓物，處拘役參拾日，如易科罰金，以新臺幣壹仟元
折算壹日。
    事  實
一、甲○○自民國90年起即在跳蚤市場擺攤從事中古字畫買賣，
    於97年間某日，在臺北縣永和市福和橋下之跳蚤市場，一名
    真實姓名年籍資料不詳之成年男子持李白醉酒圖1 幅（現市
    值約新臺幣〈下同〉50,000元，係乙○○所有，於93年9 月
    15日中午12時許，在其位於彰化縣鹿港鎮○○路43巷3 號住
    處遭竊）向其以1,000 元兜售，該價值顯然偏低，其已心生
    懷疑且有預見該字畫可能係來路不明之贓物，縱因此而買得
    贓物，亦不違背其本意，猶基於故買贓物之犯意，未予查詢
    該名成年男子之個人真實姓名年籍資料，亦未取得購入該圖
    畫之單據或證明資料，向該名成年男子以1,000 元之代價，
    故買上開李白醉酒圖1 幅；嗣於97年11月中旬，在臺北縣永
    和市○○○路○ 段跳蚤市場內之攤位，以4,000 元之價格販
    售上開李白醉酒圖，經乙○○發覺而以4,000 元購得，並報
    警處理，始查悉上情。
二、案經乙○○訴由臺北縣政府警察局永和分局移送臺灣板橋地
    方法院檢察署檢察官偵查起訴。
    理  由
壹、證據能力部分：刑事訴訟法第159 條第1 項雖規定，被告以
    外之人於審判外之言詞或書面陳述，除法律有規定外，不得
    作為證據。惟同法第159 條之5 明定：「被告以外之人於審
    判外之陳述，雖不符前4 條之規定，而經當事人於審判程序
    同意作為證據，法院審酌該言詞陳述或書面陳述作成時之情
    況，認為適當者，亦得為證據。」、「當事人、代理人或辯
    護人於法院調查證據時，知有第159 條第1 項不得為證據之
    情形，而未於言詞辯論終結前聲明異議者，視為有前項之同
    意。」，其立法理由在於傳聞證據未經當事人之反對詰問予
    以核實，乃排斥其證據能力。惟當事人如放棄對原供述人之
    反對詰問權，於審判程序表示同意該等傳聞證據可作為證據
    ，此時，法院除認該傳聞證據欠缺適當性外，自可承認其證
    據能力。又當事人、代理人或辯護人於調查證據時，知有刑
    事訴訟法第159 條第1 項不得為證據之情形，卻表示「對於
    證據調查無異議」、「沒有意見」等意思，而未於言詞辯論
    終結前聲明異議者，應視為已有將該等傳聞證據採為證據之
    同意，最高法院93年度台上字第3533號、94年度台上字第29
    76號判決亦採同一見解。經查：本案被告甲○○及檢察官於
    本院審判期日，對於下列經本院調查之證據方法，均表示對
    證據能力不爭執，復於審判期日就本院一一提示之前揭證據
    方法於言詞辯論終結前，均亦未就所調查之證據主張有刑事
    訴訟法第159 條第1 項不得為證據之情形，是參照上開說明
    要旨，本案經調查之證據，均有證據能力，合先敘明。
貳、實體方面：
一、訊據被告甲○○固坦認伊於前開時、地以1,000 元購入該幅
    李白醉酒圖，並以4,000 元出售予告訴人乙○○之事實，惟
    矢口否認有何故買贓物之犯行，並辯稱：伊並不知道該幅字
    畫是贓物，苟伊知道是贓物的話，伊不會再出售予告訴人乙
    ○○云云置辯。經查：
(一)、前揭李白醉酒圖係告訴人所有，並於93年9 月15日中午12時
    許，在其位於彰化縣鹿港鎮○○路43巷3 號住處遭竊之事實
    ，此為被告所不爭執，並經告訴人乙○○於警詢及偵訊時指
    訴明確，此外，有彰化縣警察局鹿港分局98年6 月2 日鹿警
    分偵字第0980010645號函暨乙○○於鹿港鎮○○路43巷3 號
    遭竊乙案之全部調查卷宗、員警職務報告、彰化縣警察局鹿
    港分局受理刑事案件報案三聯單1 紙、現場照片及本案贓物
    照片4 張（詳見偵查卷第12至14、17至22、28頁）在卷可稽
    ，是前揭李白醉酒圖確係告訴人失竊之贓物甚明，洵堪認定
    屬實。
(二)、又查被告於前開時、地，以1,000 元向一名真實姓名年籍資
    料不詳之成年男子購入前開李白醉酒圖，並於上開時、地，
    以4,000 元出售予告訴人乙節，業據被告迭於警詢、偵訊及
    本院訊問時坦承不諱，核與告訴人指訴之情節相符，並有前
    開字畫照片可證，是上開事實，堪予認定無訛。至被告辯稱
    ：伊不知道該字畫係贓物云云。然查：系爭字畫經全興美術
    社鑑價認：該圖畫確係黃天素親手筆，但題字人並非本人，
    而是世傳所提，致本件作品價值折扣，現值市價約50,000元
    乙節，此有全興美術社價鑑書1 份（詳見偵查卷第32至33頁
    ）附卷足憑，可知，系爭字畫價值不斐，而被告僅以1,000
    元購入，其價格與當時市價顯不相當，至被告辯稱：美術社
    鑑價是屬個人鑑定價格，但跳蚤市場是看客人需求而定價云
    云，然前該鑑定業已指明系爭字畫係黃天素之作品，庚子年
    至今已50載等語明確，核與告訴人提出有關黃天素書畫創作
    年表（詳見偵查卷第31頁）相符，是系爭字畫具有相當市價
    無訛，前開鑑價即屬有據，而非恣意依個人認定，故被告辯
    稱：該鑑價屬個人鑑定價格云云，即屬無據。再衡諸常情，
    被告既無從知悉該李白酒醉圖究係何人失竊之贓物，則被告
    在不知道告訴人係系爭字畫之所有人情況下，將系爭字畫出
    售予原所有人即告訴人，核與常情並無不符，則被告辯稱：
    苟伊知道系爭字畫是贓物者，伊不會出售予原所有人云云，
    殊難遽採為有利於被告之認定。復查被告係自90年起迄今，
    在跳蚤市場擺攤從事中古字畫買賣乙節，業據被告自承在卷
    ，是被告至少已有8 年中古字畫買賣之經驗，且參酌被告曾
    於94年間在跳蚤市場購入告訴人雷貴香失竊之中古字畫，而
    遭告訴人雷貴香提出故買贓物告訴乙案，業經臺灣板橋地方
    法院檢察署檢察官偵查後以95年度偵字第2099號為不起訴處
    分在案，業經本院調閱該卷宗查核屬實，並有該不起訴處分
    書1 份（詳見偵查卷第16之1 至16之2 頁）附卷可證，是被
    告自應較一般人更加注意所購得之中古字畫來源及相關權利
    證明，且被告業已坦認：（問：你在前案95年間被不起訴處
    分後，有無改變你蒐購字畫方式？）有，要問來源等語（詳
    見本院卷第28頁反面至第29頁）至明，惟被告仍自承：（問
    ：本件系爭字畫你有無問來源？）有問，對方說沒有問題；
    （問：對方有無說來源？）沒有，在跳蚤市場如果問的太詳
    細的話，可能會被別人買走等語（詳見本院卷第29頁）明確
    ，足認被告於購入系爭字畫時，顯已懷疑系爭字畫係來路不
    明，竟未予詢問來源，在認為來源可能不是很正當之情況下
    ，仍以顯不相當之低價加以購買，足認被告於交易當時主觀
    上對上開李白酒醉圖係屬贓物乙節，縱未確知，然應有所預
    見，且縱所購買者確為贓物，亦不違背其本意。故被告執前
    詞辯解，屬事後卸責之詞，不足採信。
(三)、綜上所述，本件事證已臻明確，被告犯行堪以認定屬實，應
    予依法論科。
二、核被告所為，係犯刑法第349 條第2 項之故買贓物罪。爰審
    酌被告以從事中古字畫買賣為業，為圖一己私利，故買上開
    贓物後轉售以牟利，有礙告訴人再取回失物，且犯後否認犯
    行之態度，惟念及被告並無前科，此有臺灣高等法院被告前
    案紀錄表1 份在卷可參，是其素行尚可，及贓物業由告訴人
    領回，且與告訴人達成和解，此有和解書1 份（詳見偵查卷
    第23頁）在卷可證，以及其犯罪之手段、生活狀況等一切情
    狀，量處如主文所示之刑，併予諭知易科罰金之折算標準，
    以資懲儆。
據上論斷，應依刑事訴訟法第299 條第1 項前段，刑法第349 條
第2 項、第41條第1 項前段，刑法施行法第1 條之1 第1 項、第
2項前段，判決如主文。
本案經檢察官黃致中到庭執行職務。
中    華    民    國    99    年    1     月    20    日
                    刑事第十四庭審判長法  官  林淑婷
                                      法  官  陳昭筠
                                      法  官  饒金鳳
以上正本證明與原本無異。
如不服本判決，應於判決送達後10日內，向本院提出上訴書狀，
且上訴書狀應敘述具體理由，而上訴書狀未敘述上訴理由者，應
於上訴期間（即自收受判決書之翌日起算10日）屆滿後20日內補
提理由書。
                                      書記官  王春森
中    華    民    國    99    年    1     月    20    日
附錄本案論罪科刑法條全文：
中華民國刑法349 條第2 項：
搬運、寄藏、故買贓物或為牙保者，處5 年以下有期徒刑、拘役
或科或併科1,000 元以下罰金。

司法院資訊處製作；財團法人民間司法改革基金會備份。
